【裁判字號】    98,上易,412
【裁判日期】    980310
【裁判案由】    竊盜
【裁判全文】
臺灣高等法院刑事判決                 98年度上易字第412號
上  訴  人
即  被  告  乙○○
                      國民
上列上訴人因竊盜案件，不服臺灣板橋地方法院97年度易字第29
07號，中華民國97年11月28日第一審判決（起訴案號：臺灣板橋
地方法院檢察署97年度偵緝字第589號），提起上訴，本院判決
如下：
    主  文
上訴駁回。
    理  由
一、依刑事訴訟法第350條、第361條、第362條、第367條規定，
    不服地方法院之第一審判決而上訴者，須提出上訴書狀，並
    應敘明具體理由，為上訴必備之程式；其所提出之書狀未敘
    述上訴理由，或僅曾以言詞陳述上訴理由者，均應於上述期
    間屆滿後20日內補提理由書於第一審法院。第一審法院經形
    式審查，認逾期未補提上訴理由者，應定期間先命補正；逾
    期未補正者，為上訴不合法律上之程式，應以裁定駁回。倘
    已提出上訴理由，但所提非屬具體理由者，則由第二審法院
    以上訴不合法律上之程式，判決駁回。而所謂具體理由，必
    係依據卷內既有訴訟資料或提出新事證，指摘或表明第一審
    判決有何採證認事、用法或量刑等足以影響判決本旨之不當
    或違法，而構成應予撤銷之具體事由，始克當之（例如：依
    憑證據法則具體指出所採證據何以不具證據能力，或依憑卷
    證資料，明確指出所為證據證明力之判斷如何違背經驗、論
    理法則）；倘僅泛言原判決認定事實錯誤、違背法令、量刑
    失之過重過輕微，而未依上揭意旨指出具體事由，或形式上
    雖已指出具體事由，然該事由縱使屬實，亦不足以認為原判
    決有何不當或違法者（例如：對不具有調查必要性之證據，
    法院未依聲請調查亦未說明理由，或援用證據不當，但除去
    該證據仍應為同一事實之認定），皆難謂係具體理由，俾與
    第二審上訴制度旨在請求第二審法院撤銷、變更第一審不當
    或違法之判決，以實現個案救濟之立法目的相契合，並節制
    濫行上訴（最高法院97年度台上字第892號判決參照）。又
    第二審法院認為上訴書狀未敘述理由，依刑事訴訟法第367
    條但書規定，始應定期間命其補正。如認上訴書狀已敘述理
    由，但其理由非屬具體，其所為上訴，即不符上訴之法定要
    件，自得逕行判決駁回，無定期命補正問題（最高法院97年
    度台上字第3599號判決參照）。
二、本件原審經審理結果，認為上訴人即被告乙○○與陳明媛（
    另經檢察官為緩起訴處分確定）係朋友關係，上訴人因缺錢
    花用，先趁陳明媛於民國94年初請辭原所任職位於臺北縣中
    和市○○街 8號之「米蘭音樂世界」，而請上訴人將音樂教
    室鑰匙交還負責人甲○○之際，擅自將該教室鑰匙複製。隨
    即於94年3月8日上午6、7時許，上訴人與陳明媛基於意圖為
    自己不法所有之竊盜犯意聯絡，由上訴人駕駛車號不詳之自
    小客車搭載陳明媛至上址音樂教室後，推由陳明媛在車內守
    候，上訴人則下車持該複製之鑰匙開啟教室後門進入（無故
    侵入建築物部分未據提出告訴），進而徒手竊取甲○○所有
    之薩克斯風、直笛、長笛、古箏、小提琴各一把、吉他二把
    、電腦主機、螢幕各一台、藝術人偶二只及現金新臺幣（下
    同）一千元等物，得手後旋即駕駛上開自小客車離去，並變
    賣一空等情。係以上訴人雖坦承94年初該段期間與陳明媛係
    朋友關係，陳明媛並任職於上開米蘭音樂世界等事實，惟矢
    口否認有何竊盜犯行，辯稱：伊並未受託將鑰匙交還上開音
    樂教室負責人甲○○，更未竊取該音樂教室之財物，陳明媛
    係因與其有感情糾紛及租金糾紛，才挾怨誣陷云云。惟查：
    (一)上訴人與陳明媛於94年間係朋友關係，上訴人當時並向陳
    明媛家人租屋居住，而陳明媛原先在告訴人甲○○所經營之
    米蘭音樂世界任職，於94年初離職後，上開米蘭音樂世界遭
    人於94年3月8日上午6、7時許侵入竊取前揭物品等事實，為
    上訴人所供承不諱，核與證人甲○○於警詢及偵查中、證人
    陳明媛於警詢、偵查及原審審理中所為之證述相符，是此部
    分之事實堪以認定。(二)前揭行竊經過，已據證人陳明媛迭於
    警詢、偵查及原審審理中均證述甚詳，前後所述互核一致。
    上訴人雖稱與陳明媛間有感情糾紛及租金糾紛云云，惟查證
    人陳明媛業已否認與上訴人有感情糾紛，且上訴人於偵查中
    亦稱僅有租金糾紛，別無其他糾紛等語，其於原審審理中突
    然提出兩人間感情糾紛，自令人起疑。況上訴人所指之感情
    糾紛，不過係認陳明媛對伊有好感，而伊並無意願交往，然
    即便上訴人此部分所述為真，若僅係單純之拒絕，衡情證人
    陳明媛縱使有所失望，亦未必會達到懷恨在心而挾怨報復之
    程度，遑論本案係遲至96年11月25日方查獲陳明媛，再由陳
    明媛供出上訴人，當時距離案發時間已逾兩年半，其間上訴
    人多在監服刑，更難認單純之感情問題會使證人陳明媛懷恨
    如此之久。至於租金部分，上訴人係向陳明媛之祖母租屋，
    證人陳明媛於檢察官偵查及原審審理中均證稱並未聽聞有積
    欠租金情事，且上訴人僅租一個月而已等語，縱如上訴人所
    稱係積欠租金一個月，每月租金不過四千元，金額甚小，何
    況積欠之對象乃係陳明媛之祖母，而非陳明媛本人，若謂陳
    明媛會在兩年半後對此仍耿耿於懷進而挾怨報復，可能性實
    屬甚低，遑論上訴人係於94年 4月16日入監執行，有本院被
    告前案紀錄表一份在卷可按，若因此而無法繳納租金，陳明
    媛更無責怪上訴人之理。是綜合上情觀之，實難認上訴人與
    陳明媛間有何重大怨隙，足使陳明媛甘冒偽證罪之風險而誣
    陷上訴人，且陳明媛本身既已坦承犯行，若非上訴人確實共
    同為本案竊盜犯行，衡情陳明媛當無無端供出上訴人之必要
    ，足徵陳明媛上開證述之可信度，實屬甚高。(三)再者，證人
    陳明媛於警詢、檢察官偵查及原審審理中均證稱係委託上訴
    人將音樂教室之鑰匙交還予告訴人甲○○，證人甲○○於偵
    查中亦明確證稱，當時確實係一名男子將鑰匙交還，核與證
    人陳明媛所述相符。而上訴人於原審準備程序中答辯時，竟
    亦稱：「當時是陳明媛不想在那裡工作了，把鑰匙交給我。
    」等語（見原審卷第22頁），雖其隨即改口否認，然查上訴
    人並非僅稱「把鑰匙交給我。」，而係連交鑰匙之動機為「
    當時是陳明媛不想在那裡工作了」亦一併說出，衡情並非口
    誤，當係其一時脫口而出甚明，即與前揭證人陳明媛、甲○
    ○所證相符，亦可徵證人陳明媛前揭所證應屬真實。按若上
    訴人確實並未行竊，僅係單純受託交還鑰匙，何以於偵查、
    審理中均刻意隱瞞否認此點？顯見本案當係如證人陳明媛所
    證，乃係與乙○○至上開音樂教室竊取前揭物品，至為灼然
    。上訴人上開所辯，均非足採。因認上訴人犯行明確，論上
    訴人以共同竊盜罪，處有期徒刑1年2月，減為有期徒刑 7月
    。已詳敘其認定上訴人犯罪事實之證據及理由，於法尚無不
    合。上訴意旨略稱：上訴人並無收到陳明媛所交付之被害人
    甲○○之鑰匙，上訴人與陳明媛僅具租賃關係，陳明媛自無
    將被害人甲○○之鑰匙託上訴人轉交之理；至被害人甲○○
    與上訴人素不相識，且被害人甲○○亦未於原審審理時到庭
    ，自不能僅憑被害人甲○○證稱有一名男子將鑰匙交還伊等
    情，即認定上訴人為該名男子；又上訴人與陳明媛間確有金
    錢及感情糾紛，原審所為陳明媛與上訴人並無深仇，陳明媛
    並無報復之理之認定，自有違誤；末者，上訴人從未說過：
    「當時陳明媛不想在那裡工作了，把鑰匙交給我」，則原審
    仍據為不利於伊之認定，亦有違誤云云。惟查：量刑之輕重
    ，係屬事實審法院得依職權自由裁量之事項，茍於量刑時，
    已依行為人之責任為基礎，並斟酌刑法第57條各款所列情狀
    ，而未逾越法定範圍，又未濫用其職權，即不得遽指為違法
    。本件原判決於量刑時，已依上揭規定，審酌上訴人為本案
    犯行前有違反毒品危害防制條例及侵占等前科，雖不構成累
    犯，但可徵其素行不佳，其犯罪之動機、目的在於貪圖不法
    利益，侵入建築物之犯罪手段，對於被害人方面之人身安全
    威脅不輕，所竊得之財物價值總計約達14萬餘元，金額不斐
    ，暨上訴人犯罪後猶否認犯行，迄未賠償被害人損失等一切
    情狀，予以綜合考量後，科刑如前所述，並未逾越法定刑度
    ，亦未濫用自由裁量之權限，刑度亦屬妥適，核無不當或違
    法之情形。次按證據之取捨及證據證明力如何，均屬事實審
    法院得自由裁量、判斷之職權，茍其此項裁量、判斷，並不
    悖乎通常一般之人日常生活經驗之定則或論理法則，又於判
    決內論敘其何以作此判斷之心證理由者，即不得任意指摘其
    為違法。而認定犯罪事實所憑之證據，並不以直接證據為限
    ，間接證據亦包括在內，審理事實之法院綜合卷內之直接、
    間接證據，本於推理作用，於通常一般之人均不致有所懷疑
    ，得確信其為真實之程度者，即得據之為有罪之認定。本件
    上訴人仍執陳詞，指稱其未收到陳明媛所交付之鑰匙，而係
    遭陳明媛之報復，且證人甲○○所證述之男子並非上訴人，
    及其從未說過：「當時陳明媛不想在那裡工作了，把鑰匙交
    給我」云云，惟原審業依上訴人之供述、證人甲○○及同案
    被告陳明媛於警詢中之指訴，認定上訴人有收到陳明媛所交
    付之鑰匙、陳明媛並無報復之理、證人甲○○證述交還鑰匙
    之男子為上訴人及上訴人先說過：「當時陳明媛不想在那裡
    工作了，把鑰匙交給我」，事後雖改口否認，但該說詞為可
    採等情，進而認定上訴人構成共同竊盜罪，並未悖乎通常一
    般之人日常生活經驗之定則或論理法則，且已將認定之理由
    ，於判決中詳加說明，核無不合，自不得任意指摘其為違法
    。從而，本件上訴人既未依憑卷證資料，明確指出原審所為
    證據證明力之判斷如何違背經驗、論理法則，或提出新事證
    ，指摘或表明原審有何採證認事、用法或量刑等足以影響判
    決本旨之不當或違法，揆諸上開說明，尚難謂已敘明具體理
    由。本件上訴不合法律上之程式，爰不經言詞辯論，逕以判
    決駁回。
據上論斷，應依刑事訴訟法第367條前段、第372條，判決如主文
。
中    華    民    國    98    年    3     月    10    日
                  刑事第七庭  審判長法  官  陳晴教
                                    法  官  楊智勝
                                    法  官  游紅桃
以上正本證明與原本無異。
不得上訴。
                                    書記官  戴伯勳
中    華    民    國    98    年    3     月    10    日
附錄：本案論罪科刑法條全文
中華民國刑法第320條（普通竊盜罪、竊佔罪）
意圖為自己或第三人不法之所有，而竊取他人之動產者，為竊盜
罪，處5年以下有期徒刑、拘役或5百元以下罰金。
意圖為自己或第三人不法之利益，而竊佔他人之不動產者，依前
項之規定處斷。
前二項之未遂犯罰之。


司法院資訊處製作；財團法人民間司法改革基金會備份。
